臺灣臺中地方法院民事裁定            100年度家聲字第339號
聲  請  人  林明堯
法定代理人  康雪蓮
相  對  人  林樹清
上列當事人間聲請變更子女姓氏事件，本院裁定如下：
    主  文
聲請人林明堯之姓氏准予變更為母姓「康」。
聲請程序費用由相對人負擔。
    理  由
一、本件聲請意旨略以：聲請人即未成年人林明堯（男、民國82
    年3月6日生），其生母康雪蓮與相對人於82年5月28日登記
    結婚，惟結婚當時並未舉行公開儀式，故經本院100年度家
    訴字第114號判決確認婚姻關係不成立確定在案，惟雙方並
    未約定關於聲請人權利義務之行使或負擔方法。嗣經本院以
    100年度監字第315號酌定聲請人權利義務之行使或負擔，由
    生母康雪蓮任之。惟相對人迄今未探視聲請人，亦未曾支付
    扶養費，未盡為人父之責，是聲請人對相對人無歸屬感，爰
    為聲請人之利益，聲請變更聲請人之姓氏為母姓「康」等語
    。
二、按非婚生子女經生父認領，而有下列各款情形之一，法院得
    依父母之一方或子女之請求，為子女之利益，宣告變更子女
    之姓氏為父姓或母姓：一、父母之一方或雙方死亡者。二、
    父母之一方或雙方生死不明滿三年者。三、子女之姓氏與任
    權利義務行使或負擔之父或母不一致者。四、父母之一方顯
    有未盡保護或教養義務之情事者，民法第1059條之1第2項定
    有明文。又姓氏屬姓名權而為人格權之一部分，具有社會人
    格之可辨識性，與身分安定及交易安全有關外，姓氏尚具有
    家族制度之表徵，故賦予父母之選擇權，惟因應情勢變更，
    倘有事實足認變更子女姓氏較為符合子女之利益時，父母之
    一方或子女自得請求法院宣告變更子女之姓氏為父姓或母姓
    。
三、經查：聲請人主張之事實，除據其提出戶籍謄本為證外，復
    經證人即聲請人生母康雪蓮於本院100年11月10日訊問時證
    述明確，並有本院依職權調取之前揭確認婚姻關係不成立事
    件及酌定未成年人監護人事件卷宗在卷可稽，而相對人經合
    法通知未到庭，堪認聲請人主張為真實。本院審酌上情，認
    兩造婚姻關係不成立，並經本院裁定對於聲請人之權利義務
    行使或負擔由生母康雪蓮任之，惟相對人既未給付聲請人扶
    養費用，亦未曾探視關心聲請人，顯然與聲請人之感情十分
    疏離；而聲請人長期隨生母康雪蓮生活，已形成濃厚之歸屬
    感，足認聲請人現姓氏確已對其造成不利之影響，如將其姓
    氏變更為母姓康，顯然較符合其利益。是聲請人之請求，核
    與前揭法律規定尚無不合，應予允許，爰裁定如主文所示。
四、依非訟事件法第131條之1第2項、第122條第3項，裁定如主
    文。
中    華    民    國   100    年    11    月    28    日
                  家事法庭      法  官  楊國精
以上正本係照原本作成。
如對本裁定抗告，須於裁定送達後10日內向本院提出抗告狀（須
附繕本），並繳納抗告費新台幣1,000元
中    華    民    國   100    年    11    月    28    日
                                書記官  沈慧玲